臺灣雲林地方法院刑事判決　　　　　　　100年度易字第471號
公　訴　人　臺灣雲林地方法院檢察署檢察官
被　　　告　莊適仲
上列被告因違反毒品危害防制條例案件，經檢察官提起公訴（10
0 年度撤緩毒偵字第73號、第74號），被告於準備程序就被訴事
實為有罪之陳述，經本院合議庭裁定由受命法官獨任行簡式審判
程序，判決如下：
    主  文
莊適仲施用第二級毒品，累犯，處有期徒刑陸月，如易科罰金，
以新臺幣壹仟元折算壹日。扣案之第二級毒品甲基安非他命壹包
（含包裝袋壹個，淨重０點０九二七公克、驗餘淨重０點０九二
０公克），沒收銷燬之。
    事  實
一、莊適仲前因施用毒品案件，經裁定觀察、勒戒後，認無繼續
    施用毒品之傾向，於民國96年12月12日釋放出所，並由臺灣
    雲林地方法院檢察署（下稱雲林地檢署）檢察官以96年度毒
    偵字第704 號不起訴處分確定。又因施用第二級毒品案件，
    經本院以99年度虎簡字第433 號判決判處有期徒刑4 月確定
    ，於98年9 月22日易科罰金執行完畢。詎其仍不知悔改，復
    基於施用第二級毒品甲基安非他命（下稱甲基安非他命）之
    犯意，於99年7 月13日21時30分許，在雲林縣麥寮鄉○○村
    ○○○○路旁之自用小客車內，以將甲基安非他命放入玻璃球
    內燒烤後吸食其煙霧之方式，施用甲基安非他命1 次。嗣於
    同日（99年7 月13日）22時25分許，莊適仲因左手持著其所
    有之甲基安非他命1 包（含包裝袋1 個，淨重0.0927公克、
    驗餘淨重0.0920公克），為警在雲林縣西螺鎮○○里○○路
    208 號前路旁查獲，扣得上開甲基安非他命1 包，並經其同
    意採尿送驗，檢出毒品甲基安非他命陽性反應；另於99年7
    月15日13時45分許，為警通知莊適仲到場就販毒案件作證，
    並經其同意採尿送驗，亦檢出毒品甲基安非他命陽性反應，
    而悉上情。
二、案經雲林縣警察局西螺分局報告臺灣雲林地方法院檢察署檢
    察官偵查起訴。
    理  由
一、被告莊適仲所犯之毒品危害防制條例第10條第2 項之罪，非
    死刑、無期徒刑、最輕本刑為3 年以上有期徒刑之罪或高等
    法院管轄第一審之案件，其於準備程序進行中，就前揭被訴
    事實為有罪之陳述，經受命法官告以簡式審判程序之旨，並
    聽取其與公訴人之意見後，本院認無不得或不宜改依簡式審
    判程序進行之情事，依刑事訴訟法第273 條之1 第1 項、第
    284 條之1 規定，裁定本案由受命法官獨任進行簡式審判程
    序，是本件之證據調查，依刑事訴訟法第273 條之2 規定，
    不受同法第159 條第1 項、第161 條之2 、第161 條之3 、
    第163 條之1 及第164 條至第170 條規定之限制，合先敘明
    。
二、認定犯罪事實所憑之證據及理由：
  (一)上揭犯罪事實，業據被告迭於警詢、偵查中及本院審理時均
    坦承不諱，而其於99年7 月13日22時25分許為警查獲，及於
    99年7 月15日為警通知到場作證時，經警徵其同意採集尿液
    ，並送往正修科技大學超微量研究科技中心以氣相層析質譜
    儀GC/MS 檢驗結果，均確呈甲基安非他命陽性反應，此有該
    公司99年8 月2 日尿液檢驗報告（報告編號：R00-0000-000
    號、尿液原始編號：00000000號）、雲林縣警察局西螺分局
    委託檢驗尿液代號與真實姓名對照認證單、代號與真實姓名
    對照表（代號：00000000號）、99年8 月2 日尿液檢驗報告
    （報告編號：R00-0000-000號、尿液原始編號：00000000號
    ）、毒品犯罪嫌疑人尿液採驗作業管制紀錄（檢體編號：00
    000000號）各1 份在卷可憑（見99年度毒偵字910 號卷，下
    稱偵卷，第21、24、25頁；雲警螺偵字第0991000438號，下
    稱警卷(一)，第15、16頁）。此外，經警將於99年7 月13日查
    獲被告所持之淡黃色結晶體1 包，送交行政院衛生署草屯療
    養院鑑驗結果，確檢出第二級毒品甲基安非他命成分（淨重
    0.0927公克、驗餘淨重0.0920公克），有99年8 月17日草療
    鑑字第0990800094號行政院衛生署草屯療養院鑑定書、雲林
    縣警察局西螺分局扣押筆錄、扣押物品目錄表各1 份及現場
    蒐證照片2 張（見偵卷第44頁；雲警螺偵字第0991000344號
    ，第7 至10頁、第12頁）附卷足稽。綜上，足認被告上開自
    白核與事實相符，堪採為認定被告犯罪之證據，是被告確有
    於上開時、地，施用第二級毒品甲基安非他命1 次無訛。
  (二)被告前因施用毒品案件，經裁定觀察、勒戒後，認無繼續施
    用毒品之傾向，於96年12月12日釋放出所，並由雲林地檢署
    檢察官以96年度毒偵字第704 號不起訴處分確定，有臺灣高
    等法院被告前案紀錄表1 份在卷可稽，其於受觀察勒戒執行
    完畢釋放後，5 年內再犯本案毒品危害防制條例第10條第2
    項之罪，所為與毒品危害防制條例第23條第2 項之規定相符
    ，事證明確，被告之犯行堪以認定，應依法論科。
  (三)按毒品危害防制條例第21條第1 項、第2 項分別規定：「犯
    第10條之罪者，於犯罪未發覺前，自動向行政院衛生署指定
    之醫療機構請求治療，醫療機構免將請求治療者送法院或檢
    察機關」、「依前項（第1 項）規定治療中經查獲之被告或
    少年，應由檢察官為不起訴處分或由少年法院為不付審理之
    裁定，但以1 次為限。」而其所稱「依前項規定治療中經查
    獲」，依其文義，應係指依該條例第1 項規定，犯同條例第
    10條之罪者，於犯罪未發覺前，即自動向行政院衛生署指定
    之醫療機構請求治療，而於治療中始經查獲該項未發覺之犯
    罪而言。如行為人於參與減害替代療法後，於治療期間，難
    忍毒癮，再度施用毒品，即與該條鼓勵戒毒自新之立法意旨
    相悖，自無該條之適用（最高法院99年度臺上字第2988號、
    100 年度臺上字第2015號判決意旨參照）。是被告雖於本院
    審理時陳稱：伊於99年7 月6 日開始接受治療，希望可以適
    用毒品危害防制條例第21條規定等語，惟查，被告本案係於
    99年7 月6 日接受治療後之99年7 月13日21時30分許，在雲
    林縣麥寮鄉○○村○○○○路旁之自用小客車內，以將甲基安
    非他命放入玻璃球內燒烤後吸食其煙霧之方式，施用甲基安
    非他命1 次，而非於本案施用甲基安非他命之犯行未被發覺
    前，即自動向行政院衛生署指定之醫療機構請求治療，而於
    治療中始經查獲，揆諸前揭說明，自與「依前項規定治療中
    經查獲」之情形不符，被告主張本案有毒品危害防制條例第
    21條規定之施用，容有誤會，併此敘明。
三、論罪科刑之理由：
  (一)查甲基安非他命係毒品危害防制條例第2 條第2 項第2 款所
    稱之第二級毒品。核被告所為，係犯毒品危害防制條例第10
    條第2 項之施用第二級毒品罪。被告因施用甲基安非他命而
    持有甲基安非他命之低度行為，應為施用之高度行為所吸收
    ，不另論罪。
  (二)被告前因施用第二級毒品案件，經本院以99年度虎簡字第43
    3 號判決判處有期徒刑4 月確定，於98年9 月22日易科罰金
    執行完畢，有卷附之臺灣高等法院被告前案紀錄表1 份可憑
    ，其於受有期徒刑執行完畢後，5 年以內故意再犯本案有期
    徒刑以上之罪，為累犯，應依刑法第47條第1 項規定，加重
    其刑。另被告雖曾於警詢時供稱：毒品來源為「陳怡婷」及
    綽號「阿倫」之人等語，然陳怡婷等3 人涉犯販賣毒品案件
    ，並非因被告供出而查獲，有雲林縣警察局西螺分局100 年
    9 月1 日雲警螺偵字第1000009033號函暨刑事案件報告書、
    偵破報告1 份在卷可憑（見本院卷第22至29頁），自不能援
    引毒品危害防制條例第17條第1 項之規定，減輕其刑，併予
    敘明。
  (三)爰審酌被告前有如犯罪事實欄所載之施用毒品前科，此有前
    揭被告前案紀錄表在卷可參，又被告前因施用毒品案件，已
    經觀察、勒戒及起訴科刑執行完畢，竟無視毒品對於自身健
    康之戕害及國家對杜絕毒品犯罪之禁令，不思悔改，徹底袪
    除施用毒品之惡習，殊不可取；惟念及被告施用毒品之犯行
    ，本質上屬戕害自己身心健康之行為，尚未有嚴重破壞社會
    秩序或侵害他人權益之情形，復參以其坦承犯行之犯後態度
    ，罹患精神官能性憂鬱症、安非他命及其他興奮劑成癮等疾
    病，且具持續性，99年7 月至100 年5 月間，持續至臺灣大
    學醫院附設醫院雲林分院接受治療，有臺大醫院雲林分院99
    年7 月20日診斷證明書1 紙、醫療費用收據31張之附卷足憑
    （見本院卷第47至61頁反面），暨其為高中畢業之智識程度
    （見警卷(一)第1 頁），自陳係從事送飼料之外務工作，每月
    薪資新臺幣4 萬元，離婚，家中有父母及1 名9 歲需其照料
    之家庭狀況等一切情狀，量處如主文所示之刑，並諭知易科
    罰金之折算標準，以資懲儆。至公訴人雖對被告具體求處有
    期徒刑5 月，惟經本院審酌上情，認稍嫌過輕，併予敘明。
四、沒收銷燬部分：
    上開扣案之甲基安非他命1 包（淨重0.0927公克、驗餘淨重
    0.0920公克），係第二級毒品，已如前述，且被告於警詢、
    偵查中自陳：上開甲基安非他命1 包係向他人購買取得，為
    供自己施用等語（見警卷(一)第4 頁；偵卷第18頁），自與其
    本案施用甲基安非他命1 次之犯行有關，應依毒品危害防制
    條例第18條第1 項前段規定宣告沒收銷燬之。而扣案之包裝
    袋1 個，因現今採用之鑑驗方式，包裝袋仍會殘留微量毒品
    而無法將之完全析離，此為法院審理毒品案件時所已知，則
    上開扣案之包裝袋既無法與上開毒品完全析離，屬於第二級
    毒品之一部分，應依毒品危害防制條例第18條第1 項前段規
    定一併宣告沒收銷燬之。至因送鑑用罊之毒品，已不存在，
    自無從沒收銷燬之，併此敘明。
據上論斷，應依刑事訴訟法273 條之1 第1 項、第299 條第1 項
前段，毒品危害防制條例第10條第2 項、第18條第1 項前段，刑
法第11條前段、第47條第1 項、第41條第1 項前段，判決如主文
。
本案經檢察官何宗霖到庭執行職務。
中    華    民    國   100    年    9     月    23    日
                  刑事第三庭    法  官  陳雅琪
以上正本證明與原本無異。
如不服本判決應於收受判決後10日內向本院提出上訴書狀，並應
敘述具體理由；其未敘述上訴理由者，應於上訴期間屆滿後20日
內向本院補提理由書（均須按他造當事人之人數附繕本）。「切
勿逕送上級法院」。
                                書記官  顏錦清
中    華    民    國   100    年    9     月    23    日
附錄法條：毒品危害防制條例第10條
施用第一級毒品者，處 6 月以上 5 年以下有期徒刑。
施用第二級毒品者，處 3 年以下有期徒刑。